臺灣高等法院高雄分院刑事判決　　　 100年度上訴字第1756號
上　訴　人　臺灣高雄地方法院檢察署檢察官
上　訴　人
即　被　告　方民耀
指定辯護人　公設辯護人　 李佩娟
上列上訴人等因被告毒品危害防制條例案件，不服臺灣高雄地方
法院100 年度訴字第928 號中華民國100 年10月13日第一審判決
（起訴案號：臺灣高雄地方法院檢察署100 年度偵字第12476 號
），提起上訴，本院判決如下：
    主  文
原判決撤銷。
方民耀販賣第二級毒品，累犯，處有期徒刑肆年；扣案之行動電
話壹支（含門號0000000000號SIM 卡壹張）沒收、未扣案之販賣
毒品所得新臺幣參仟元沒收，如全部或一部不能沒收時，以其財
產抵償。又販賣第二級毒品，累犯，處有期徒刑肆年；扣案之行
動電話壹支（含門號0000000000號SIM 卡壹張）沒收、未扣案之
販賣毒品所得新臺幣參仟元沒收，如全部或一部不能沒收時，以
其財產抵償。又販賣第二級毒品，累犯，處有期徒刑肆年；未扣
案之販賣毒品所得新臺幣伍佰元沒收，如全部或一部不能沒收時
，以其財產抵償。應執行有期徒刑捌年，扣案之行動電話貳支（
含門號0000000000號SIM 卡及0000000000號SIM 卡各壹張）沒收
、未扣案之販賣毒品所得新臺幣陸仟伍佰元沒收，如全部或一部
不能沒收時，以其財產抵償。
    事  實
一、方民耀曾因竊盜案件，經法院判處有期徒刑4 月，嗣減為有
    期徒刑2 月確定，並於96年8 月28日執行完畢。詎其明知甲
    基安非他命為毒品危害防制條例所列管之第二級毒品，未經
    許可不得販賣、持有。竟意圖營利，基於販賣第二級毒品甲
    基安非他命之犯意，分別為下列行為：
  (一)民國（下同）99年12月某日，在高雄市○○區○○街22巷1-
    1 號3 樓租屋處，以其所有之門號0000000000號行動電話與
    其姪子方厚凱之門號0000000000號行動電話聯絡後，以新臺
    幣（下同）3000元之代價，販賣甲基安非他命1 包予方厚凱
    ，並於交付甲基安非他命後收取現金3000元。
  (二)100 年2 月28日16時許，在高雄市○○區○○街22巷1-1 號
    3 樓租屋處，以其所有之門號0000000000號行動電話與李玉
    亭持用之門號0000000000號行動電話聯絡後，以3000元代價
    販賣甲基安非他命1 包予李玉亭，並於交付甲基安非他命後
    收取現金3000元。
  (三)100 年3 月某日，在高雄市○○區○○街22巷1-1 號3 樓租
    屋處，以其所有之門號0000000000號行動電話與黃清嘉之門
    號0000000000號行動電話聯絡後，以500 元代價販賣甲基安
    非他命1 包予黃清嘉，並於交付甲基非他命後收取現金500
    元。嗣警方接獲線報，於100 年4 月16日12時35分，持法院
    所核發之搜索票前往高雄市○○區○○街22巷1-1 號3 樓執
    行搜索，扣得其所有，供販賣毒品聯絡所用之行動電話2 支
    （含門號0000000000號SIM 卡及0000000000號SIM 卡各1 張
    ）；並同時查獲與本件販賣第二級毒品甲基安非他命無關之
    安非他命吸食器、行動電話2 支（門號分別為0000000000、
    0000000000）、殘渣袋65包、玻璃球管5 支、第一級毒品海
    洛因2 小包（毛重2.08、0.24公克）、第二級毒品甲基安非
    他命1 小包（毛重0.64公克）等物品。
二、案經高雄市政府警察局林園分局移送臺灣高雄地方法院檢察
    署檢察官偵查起訴。
    理  由
壹、程序方面
    按被告以外之人（包括證人、鑑定人、告訴人、被害人及共
    同被告等）於審判外之陳述，雖不符刑事訴訟法第159 條之
    1 至之4 等4 條之規定，而經當事人於審判程序同意作為證
    據，法院審酌該言詞陳述或書面陳述作成時之情況，認為適
    當者，亦得為證據；當事人、代理人或辯護人於法院調查證
    據時，知有刑事訴訟法第159 條第1 項不得為證據之情形，
    而未於言詞辯論終結前聲明異議者，視為有前項之同意，同
    法第159 條之5 定有明文。本件檢察官、被告、辯護人於本
    院準備程序時，就本判決所引用各項證據（含傳聞證據、非
    傳聞證據及符合法定傳聞法則例外之證據）之證據能力，均
    明示同意有證據能力（見本院卷第33頁），且於本院言詞辯
    論終結前，檢察官、被告、辯護人對於卷附具有傳聞證據性
    質之證據，既均已知其情，均未聲明異議，本院認該具有傳
    聞證據性質之證據，並無任何違法取證之不適當情形，以之
    作為證據使用係屬適當，自得採為認定事實之證據。
貳、實體方面
一、上開犯罪事實，業經被告方民耀於原審及本院審理時坦承不
    諱，核與證人李玉亭、黃清嘉於警詢中證述及證人方厚凱於
    偵查中證述：其等向被告買受甲基安非命等情節相符；並有
    含門號0000000000號SIM 卡及0000000000號SIM 卡之行動電
    話各1 支扣案可佐。足認被告之上開自白核與事實相符，自
    堪採為認定事實之依據。是本件被告上開販賣第二級毒品甲
    基安非他命之事證明確，犯行均堪以認定。
二、政府為杜絕毒品氾濫，再三宣導民眾遠離毒品，媒體報導既
    深且廣，對於禁絕毒品之政策，應為民眾所熟悉。且政府對
    於查緝施用、轉讓及販賣毒品無不嚴格執行，而販賣毒品罪
    係重罪，若無利可圖，衡情一般持有毒品者，當不致輕易將
    持有之毒品交付他人。況且，販賣毒品乃違法行為，非可公
    然為之，且有其獨特之販售路線及管道，亦無公定之價格，
    復可任意增減其分裝之數量，而每次買賣之價量，亦可能隨
    時依市場貨源之供需情形、交易雙方之關係深淺、資力、對
    行情之認知、可能風險之評估、查緝是否嚴緊，及購買者被
    查獲時供述購買對象之可能性風險評估等諸般事由，而異其
    標準，非可一概而論，是販賣之利得，誠非固定，除經坦承
    犯行或價量均達到明確外，委難察得實情，但販賣毒品係重
    罪，若無利可圖行為人應無甘冒被查緝法辦重刑之危險，平
    白無端義務為該買賣毒品之工作，是其販入之價格必較售出
    之價格低廉而有從中賺取買賣差價牟利之意圖及事實，應屬
    合理之認定，而縱使販賣之人從價差或量差中牟利方式雖異
    ，其意圖營利之非法販賣行為仍屬同一。本件被告雖未明確
    供述其販賣毒品之確實獲利，惟其甘冒重罪追訴處罰之風險
    ，以行動電話對外聯絡販賣毒品，若無獲利，衡情斷無可能
    ，是被告販賣上開甲基安非他命予方厚凱、李玉亭、黃清嘉
    ，自有營利之意圖至明。
三、核被告所為，均係犯毒品危害防制條例第4 條第2 項之販賣
    第二級罪。又被告於上開各次販賣第二級毒品甲基安非他命
    前之持有第二級毒品甲基安非他命之低度行為，應為販賣之
    高度行為所吸收，不另論罪。又被告曾因竊盜案件，經法院
    判處有期徒刑4 月，嗣減為有期徒刑2 月確定，並於96年8
    月28日執行完畢，有臺灣高等法院被告前案紀錄表1 份在卷
    可稽，其受徒刑執行完畢後，5 年以內故意再犯本件有期徒
    刑以上之罪，為累犯，應均依刑法第47條第1 項之規定加重
    其刑（因無期徒刑部分不得加重，是僅就其餘法定刑加重其
    刑）。又按毒品危害防制條例第17條第2 項規定：「犯第四
    條至第八條之罪於偵查及審判中均自白者，減輕其刑。」係
    為鼓勵是類犯罪行為人悔過、自白，並期訴訟經濟、節約司
    法資源而設。一般而言，必須於偵查及審判中皆行自白，始
    有適用，缺一不可。但如檢察官未行偵訊，即依其他證據資
    料逕行起訴，致使被告無從充足此偵查中自白之要件，當然
    影響是類重罪案件被告可能得受減刑寬典處遇之機會與權益
    ，無異剝奪其訴訟防禦權，難謂已經遵守憲法第8 條所要求
    並保障之正當法律程序規範意旨；於此特別情形，自應解為
    所稱偵查中自白，僅指在偵查中，經進行訊問被告（行為人
    ）之查證程序，而其坦白承認者而言，不包含未行偵訊，即
    行結案、起訴之狀況。從而，就此例外情況，祇要審判中自
    白，仍有上揭減刑寬典之適用，俾符合該條項規定之規範目
    的（最高法院100 年度台上字第654 號判決參照）。查被告
    就上開販賣第二級毒品甲基安非他命予方厚凱之犯行部分，
    方厚凱早於100 年1 月26日警詢時已證述向被告購買甲基安
    非他命之事，而檢察官於100 年6 月15日原審法院裁准被告
    延長羈押2 月前，即已知悉，此有卷附證人方厚凱警詢筆錄
    可憑（見偵卷第61頁以下），惟警詢時均未予以詢問，即檢
    察官於100 年4 月16日由內勤檢察官訊問後，迄100 年8 月
    9 日起訴時止，均未再提訊被告，就其所涉此部分犯行加以
    偵訊，致被告於偵查中未有機會就此部分自白，無異剝奪其
    受減刑寬典之機會，茲被告於原審及本院審理時就此部分既
    已自白不諱，揆之上揭說明，被告此部分之犯行，仍應適用
    毒品危害防制條例第17條第2 項規定減輕其刑，並應依法先
    加後減之。至被告販賣甲基安非他命予黃清嘉及李玉亭部分
    ，因被告在偵查中否認犯罪，縱在原審及本院審理中自白犯
    罪，仍與上開規定不合，無從依此項規定減輕其刑。惟販賣
    第二級毒品之人，其原因動機不一，犯罪情節未必盡同，或
    有大盤毒梟者，亦有中、小盤之分，甚或僅止於吸毒者同儕
    間為求互通有無之有償轉讓者亦有之，所造成危害社會之程
    度自屬有異，法律科處販賣第二級毒品犯罪所設之法定最低
    本刑卻同為有期徒刑7 年，不可謂為不重，而被告上開販賣
    第二級毒品甲基安非他命之犯行，衡其販賣之數量、模式、
    規模、次數等亦難與大盤或中盤之毒梟相提併論，且所獲取
    之利益至多僅數千元，其因缺錢鋌而走險，是其犯罪之動機
    及情狀顯可憫恕，如依法定最輕本刑之7 年有期徒刑科處，
    難謂符合刑罰之相當性，容有情輕法重而可憫之處，爰依刑
    法第59條規定，對於被告上揭2 次販賣第二級毒品之犯行均
    酌以減輕其刑，此部分並依法先加後減之。
四、原審認被告罪證明確，予以論科，固非無見；惟查：(1)原審
    認被告犯販賣第二級毒品罪，惟於事實欄、理由欄均未敘明
    被告有何販賣毒品營利之意圖，尚有未洽。(2)被告販賣甲基
    安非他命予方厚凱部分，依毒品危害防制條例第17條第2 項
    規定減輕其刑後，其法定最低本刑為3 年6 月以上有期徒刑
    ，已非7 年以上有期徒刑，依其所犯情節觀之，難謂有何情
    輕法重情事，原審此部分仍適用刑法第59條規定予以減輕其
    刑，且未敘明遞減輕其刑，均有未洽。被告上訴意旨，以原
    審量刑過重，指摘原判決不當，雖無理由；檢察官上訴意旨
    ，以原審就被告販賣甲基安非他命予方厚凱部分，認不應依
    刑法第59條規定減輕其刑，指摘原判決此部分不當，為有理
    由；其以原審就被告販賣甲基安非他命予方厚凱部分，認不
    應適用毒品危害防制條例第17條第2 項、被告販賣甲基安非
    他命予黃清嘉、李玉亭部分，認不應適用刑法第59條規定予
    以減輕其刑，指摘原判決此部分不當，則均無理由。惟原判
    決併有上開可議之處，仍屬無可維持，本院自應將原判決予
    以撤銷改判。審酌被告圖牟私利，違法販賣上開毒品，助長
    毒品氾濫，且足以衍生其他犯罪，嚴重危害社會治安及國民
    健康，所為誠屬不該，惟其販賣第二級毒品甲基安非他命數
    量尚非龐大，所得不多，犯後於審判中坦承犯行，已有悔意
    ，及其犯罪之動機、目的、智識程度、生活狀況等一切情狀
    ，就其所犯上開3 罪，均量處有期徒刑4 年（原審量處有期
    徒刑3 年8 月部分，因檢察官已為被告之不利益提起上訴，
    不受不利益變更原則之拘束）；又按刑法第51條數罪併罰定
    執行刑之立法方式，採限制加重原則，亦即非以累加方式定
    應執行刑，被告每次犯罪手法類似，如以實質累加方式定應
    執行刑，則處罰之刑度顯將超過其行為之不法內涵，違反責
    罰相當原則，及考量因生命有限，刑罰對被告造成之痛苦程
    度，係隨刑度增加而生加乘效果，非以等比方式增加，是以
    隨罪數增加遞減刑罰方式，當足以評價被告行為不法性之法
    理（即多數犯罪責任遞減原則），因而定被告應執行刑為有
    期徒刑8 年。扣案之行動電話2 支（含門號0000000000號SI
    M 卡及0000000000號SIM 卡各1 張），係供被告販賣第二級
    毒品甲基安非他所用之物，且為被告所有，業據被告於警詢
    時供明在卷，應依毒品危害防制條例第19條第1 項之規定宣
    告沒收；未扣案之現金共6500元，係被告販賣第二級毒品所
    得之財物，應依毒品危害防制條例第19條第1 項規定宣告沒
    收，如全部或一部不能沒收時，以其財產抵償。其餘扣案之
    安非他命吸食器、行動電話2 支（門號分別為0000000000、
    0000000000）、殘渣袋65包、玻璃球管5 支、海洛因2 小包
    （毛重2.08、0.24公克）、甲基安非他命1 小包（毛重0.64
    公克）等物品，係供被告本身施用毒品之用，與本件販賣第
    二級毒品甲基安非他之犯行無關，爰不予宣告沒收。
據上論斷，應依刑事訴訟法第369 條第1 項前段、第364 條、第
299 條第1 項前段，毒品危害防制條例第4 條第2 項、第17條第
2 項、第19條第1 項，刑法第11條前段、第47條第1 項、第59條
、第51條第5 款、第9 款，判決如主文。
本案經檢察官許月雲到庭執行職務。
中    華    民    國   100    年    12    月    28    日
                  刑事第十庭    審判長法  官  陳中和
                                      法  官  邱永貴
                                      法  官  林水城
以上正本證明與原本無異。
如不服本判決應於收受本判決後10日內向本院提出上訴書狀，其
未敘述上訴理由者，並得於提起上訴後10日內向本院補提理由書
狀（均須按他造當事人之人數附繕本）「切勿逕送上級法院」。
中    華    民    國   100    年    12    月    28    日
                                      書記官  蔡佳君
附錄本件判決論罪科刑法條：
毒品危害防制條例第4條第2項
製造、運輸、販賣第二級毒品者，處無期徒刑或7 年以上有期徒
刑，得併科新臺幣1 千萬元以下罰金。